臺灣高等法院高雄分院刑事判決　　　 100年度交上訴字第79號
上　訴　人　臺灣高雄地方法院檢察署檢察官
被　　　告　陳清輝
上列上訴人因業務過失致死案件，不服臺灣高雄地方法院100 年
度審交訴字第118 號中華民國100 年7 月9 日第一審判決（起訴
案號：臺灣高雄地方法院檢察署100 年度調偵字第482 、554 號
），提起上訴，本院判決如下：
     主  文
上訴駁回。
     理  由
一、按「不服地方法院之第一審判決而上訴者，應向管轄第二審
    之高等法院為之。上訴書狀應敘述具體理由。上訴書狀未敘
    述上訴理由者，應於上訴期間屆滿後20日內補提理由書於原
    審法院。逾期未補提者，原審法院應定期間先命補正」、「
    第二審法院認為上訴書狀未敘述理由或上訴有第362 條前段
    之情形，應以判決駁回之。但其情形可以補正而未經原審法
    院命其補正者，審判長應定期間先命補正」，民國96年7 月
    4 日修正公布、同年月6 日施行之刑事訴訟法第361 條、第
    367 條分別定有明文。職是，不服地方法院之第一審判決而
    上訴者，其上訴書狀應敘述具體理由，至於上訴理由是否具
    體，係屬第二審法院審查範圍，則不在命補正之列，此參照
    上開條文之修正理由自明。
二、再所稱具體理由，係指須就不服之判決為具體之指摘而言，
    如僅泛稱原判決認事用法不當或採證違法、判決不公等，均
    非具體理由（法院辦理刑事訴訟案件應行注意事項第162 點
    參照）。復按「所謂具體理由，必係依據卷內既有訴訟資料
    或提出新事證，指摘或表明第一審判決有何採證、認事、用
    法或量刑等足以影響判決本旨之不當或違法，而構成應予撤
    銷之具體事由，始克當之（例如：依憑證據法則具體指出所
    採證據何以不具證據能力，或依憑卷證資料，明確指出所為
    證據證明力之判斷如何違背經驗、論理法則）；倘僅泛言原
    判決認定事實錯誤、違背法令、量刑失之過重或輕縱，而未
    依上揭意旨指出具體事由，或形式上雖已指出具體事由，然
    該事由縱使屬實，亦不足以認為原判決有何不當或違法者（
    例如：對不具有調查必要性之證據，法院未依聲請調查亦未
    說明理由，或援用證據不當，但除去該證據仍應為同一事實
    之認定），皆難謂係具體理由，俾與第二審上訴制度旨在請
    求第二審法院撤銷、變更第一審不當或違法之判決，以實現
    個案救濟之立法目的相契合，並節制濫行上訴」（最高法院
    97 年 度台上字第892 號判決意旨參照）。是如上訴理由書
    狀並未依據卷內訴訟資料，具體指摘原判決認事用法有何違
    法或不當之情形，即屬上訴未敘述具體理由。又上訴書狀未
    敘述具體理由者，其上訴即屬於刑事訴訟法第362 條前段所
    定「上訴不合法律上之程式」之情形，第二審法院自應依同
    法第367 條之規定，以判決駁回之。
三、公訴人上訴意旨略以：被告明知其夜間駕駛車牌號碼376-GP
    號營業用曳引車，停靠產業道路應知悉縱使緊靠道路右側，
    以車身大小停放該處，亦應在其車後放置任停警告人、車之
    號誌或由人在後方指揮人、車行進應注意事項，僅因貪圖卸
    載海水之便利，造成陳信良駕駛自用小客車前車頭撞擊陳清
    輝停放曳引車之右後車尾，致令陳信良死亡，顯見被告過失
    情節重大，且致告訴人等面對喪親之痛。再被告迄今未能與
    告訴人達成完全和解，犯後態度不佳，原審法院僅輕判被告
    有期徒刑6 月，顯然過輕，有欠公允，誠難令告訴人心服云
    云。
四、關於刑之量定，係實體法上賦予法院得為自由裁量之事項，
    倘其未有逾越法律所規定之範圍，或濫用其權限，即不得任
    意指摘為違法（最高法院75年度台上字第7033號判例意旨參
    考）。且在同一犯罪事實與情節，如別無其他加重或減輕之
    原因，下級審量定之刑，亦無過重或失輕之不當情形，則上
    級審法院對下級審法院之職權行使，原則上應予尊重（最高
    法院85年度台上字第2446號判決意旨參考）。
五、查被告陳清輝受僱於養殖業者，其工作內容為駕車載運海水
    卸至釣蝦場，為便於卸載海水，違規臨時停放車輛，過失因
    而肇事致告訴人之子陳信良死亡；惟於肇事後留在現場等候
    ，於有偵查權限之機關或公務員知悉其犯罪前，向據報到場
    處理之員警自承為肇事者而接受裁判，合予自首減輕其刑之
    要件，有高雄市○○○○○道路交通事故肇事人自首情形紀
    錄表1 份在卷可據( 見相卷第18頁) 。
六、次查告訴人之子陳信良則於案發當時，酒後駕駛復未注意車
    前狀況，亦有道路交通事故現場圖、現場照片、義大醫院生
    化檢驗報告、高雄市政府交通局車輛行車事故鑑定委員會鑑
    定意見附卷可稽，是其對本件車禍之發生，亦有過失之責。
七、原審以被告陳清輝係犯刑法第276 條第2 項業務過失致人於
    死罪，其有自首減輕其刑之適用；並審酌其駕駛曳引車載運
    海水為業，竟不知恪遵交通規則，恣意違規停車，致被害人
    陳信良駕駛之自小客車不慎撞及，使被害人因而受傷死亡，
    造成被害人家屬沈重的傷痛，惟念及其犯後坦承犯行，雖未
    與被害人家屬達成和解，然已委由保險公司賠付被害人之父
    陳星建新臺幣160 萬元，且被害人酒後駕車、復未注意車前
    狀況，其駕駛行為亦有嚴重過失等一切情狀，量處有期徒刑
    6 月，並諭知如易科罰金，以新臺幣1 千元折算1 日；業已
    斟酌關於刑法第57條科刑之一切情狀，在適法範圍內行使裁
    量權，予以量刑，核亦無量刑瑕疵或違背法令不當之情形。
八、綜上所述，本院審酌上情，認原審依被告有自首減輕其刑之
    適用，並斟酌全辯論意旨及調查證據之結果，及斟酌刑法第
    57條各款所列情狀而未逾越法定刑度，予以論罪科刑，於判
    決內已具體說明論科之理由，及其憑以認定之證據，客觀上
    並無何違法或不當之處。本件檢察官上訴理由並未依據卷內
    既有訴訟資料或提出新事證，指摘或表明原審判決有何採證
    、認事、用法或量刑等足以影響判決本旨之不當或違法，而
    構成應予撤銷之具體事由；況查，公訴人於起訴時亦未對被
    告為具體求刑（見起訴書），於原審審判期日蒞庭公訴人對
    被告科刑範圍亦僅表示「請依法處理」等語，此有原審審判
    筆錄可按（見原審卷第22頁），依上開說明，本件檢察官之
    上訴，無具體理由而不合法定程式，應予駁回，並不經言詞
    辯論為之。
據上論斷，應依刑事訴訟法第367 條前段、第372 條，判決如主
文。
中    華    民    國   100    年    9     月    28    日
                 刑事第九庭     審判長法  官  莊秋桃
                                      法  官  范惠瑩
                                      法  官  田平安
以上正本與原本無異。
如不服本判決，應於判決送達後10日內向本院提出上訴狀，其未
敘述理由者，並應於提出上訴狀後10日內向本院補提上訴理由狀
（應附繕本）。
中    華    民    國   100    年    9     月    28    日
                                  書  記  官  馬蕙梅